臺灣苗栗地方法院交通事件裁定　　　　100年度交聲字第242號
原處分機關　交通部公路總局新竹區監理所苗栗監理站
異　議　人
即受處分人　劉玉珍
上列異議人即受處分人因違反道路交通管理處罰條例案件，對於
交通部公路總局新竹區監理所苗栗監理站於民國100 年6 月27日
所為如附表所示之違反道路交通管理事件裁決書處分均聲明異議
，聲明異議，本院裁定如下：
   主  文
原處分均撤銷。
劉玉珍均不罰。
    理  由
一、原處分意旨略以：異議人即受處分人劉玉珍所有車牌號碼34
    28-YT 號自用小客車於附表所示違規時間行經違規地點，分
    別為內政部警政署國道公路警察局第八、三警察隊、台南市
    政府交通局及台北市政府警察大隊等警員協助舉發：「限速
    100 公里，經雷達（射）測定行速為129 公里，超速19公里
    」、「在道路收費停車處所停車，經催繳後仍未依規定於期
    限內繳費」、「限速110 公里，經雷達（射）測定行速為12
    4 公里，超速14公里」、「限速50公里，經測時速為61公里
    ，超速11公里未滿20公里」違規；因異議人未於舉發通知單
    所載期限內到案，乃依道路交通管理處罰條例第56條第2 項
    、第40條、第33條第1 項第1 款、第56條第2 項暨違反道路
    交通管理事件統一裁罰基準及處理細則第41條第4 項規定，
    於100 年6 月27日開立如附表所示之裁決書，裁處異議人罰
    鍰共計新臺幣（下同）8,200 元（各裁決書之裁罰金額詳見
    附表），並記違規點數共計3 點（竹監苗字第裁54-ZHA1583
    74號處分、第裁54-ZCB194662號處分、第裁54-AC0000000號
    處分各記1 點），原處分並無不法等語。
二、異議意旨略以：3428-YT 號車已於99年2 月25日轉賣給新車
    主曾裕星，因曾裕星沒錢繳納稅金一事，所以尚未過戶，也
    一直通知曾裕星，他也一拖再拖，所以違規通知單應該罰的
    是曾裕星，為此向法院聲明異議，請求撤銷原處分等語。
三、按交通法庭認為聲明異議有理由者，應以裁定將原處分經聲
    明異議部分撤銷，並自為裁定，道路交通案件處理辦法第20
    條前段定有明文。次按舉發單位依道路交通管理處罰條例第
    7 條之2 第1 項之規定逕行舉發時，應記明車輛牌照號碼、
    車型等可資辨明之資料，以汽車所有人為被通知人製單舉發
    ；受道路交通管理處罰條例之處罰，該受舉發違反道路交通
    管理事件之受處罰人，認為受舉發之違規行為應歸責他人者
    ，應於舉發違反道路交通管理事件通知單應到案日期前，檢
    附相關證據及應歸責人相關證明文件，向處罰機關告知應歸
    責人，處罰機關應即另行通知應歸責人到案依法處理，逾期
    未依規定辦理者，仍依本條例各該違反條款規定處罰，道路
    交通管理處罰條例第7 條之2 第4 項、第85條第1 項分別定
    有明文。亦即立法者考量逕行舉發之交通違規案件，對於認
    定違規行為人是否確為汽車所有人抑或另有其人，有事實上
    之困難。基此，為求行政上之效率及便宜，且交通違規案件
    性質上非屬犯罪案件，故逕認汽車所有人即為違規行為人，
    並將舉證責任轉換至受處罰人。惟按違反行政法上義務之行
    為非出於故意或過失者，不予處罰，行政罰法第7 條第1 項
    定有明文。前揭道路交通管理處罰條例第85條第1 項之規定
    ，僅為舉證責任之轉換，並非對行為人違反行政法上義務之
    行為處罰之主觀要件之特別規定，茍受處罰人於罰鍰處分確
    定前，已能舉證說明或經法院調查實際上另有可歸責之行為
    人者，自不得以受處罰人已逾道路交通管理處罰條例第85條
    第1 項規定之期間，即認其已失異議之權利，亦不得令非行
    為人之異議人受罰鍰之處分。又道路交通管理處罰條例所稱
    之「汽車所有人」之意義為何，該條例雖無明文規定，然因
    汽車屬於動產，其所有權之移轉因交付始生效力，不以向監
    理機關聲請過戶為必要，此觀諸民法第761 條第1 項規定甚
    明；至於在公路監理機關所為過戶行為，應屬行政上之管理
    事項，不因此生物權移轉之效力（最高法院70年度臺上字第
    3077號、71年度臺上字第3923號、72年度臺上字第1933號裁
    判意旨可資參照）。是以，「汽車所有人」之認定，並不得
    僅憑車籍資料上登錄為車主，即逕予認定為所有人，而須從
    實質法律關係之變動認定汽車所有權之歸屬。
四、經查：
(一)、異議人所有之上開自小客車，於附表所示違規時間行經違規
    地點，分別為內政部警政署國道公路警察局第八、三警察隊
    、臺南市政府交通局及台北市政府警察大隊等警員協助舉發
    ：「限速100 公里，經雷達（射）測定行速為129 公里，超
    速19公里」、「在道路收費停車處所停車，經催繳後仍未依
    規定於期限內繳費」、「限速110 公里，經雷達（射）測定
    行速為124 公里，超速14公里」、「限速50公里，經測時速
    為61公里，超速11公里未滿20公里」違規乙節，固有原舉發
    單位即內政部警政署國道公路警察局公警局交字第ZHA15837
    4 、ZCB194662 號、臺南市政府交通局府交停字第1S000000
    0、1S0000000號及臺北市政府警察大隊北市警交大字第AC00
    00000 號舉發違反道路交通管理事件通知單等各1 份在卷可
    稽，惟異議人否認有上開違規行為，並以前揭情詞置辯。
(二)、次依證人曾裕星到庭具結證稱：「（是否於99年2 月25日和
    劉玉珍簽訂車號3428-Y7 自用小客車之買賣契約？）有」、
    「（99年2 月25日之後，係爭違規車輛是否由你實際佔有使
    用？）對」、「（對於54-ZHA158374、54-1S0000000、54-Z
    CB194662、54-AC0000000、54-IS0000000號，這些罰單都是
    你所駕駛？）應該是我所駕駛的」、「（至何時為止，均是
    你使用該車？）約100 年7 月中為止」、「（你確定上開違
    規事由的實際駕駛人均是你本人？）對」、「（係爭違規車
    輛為何遲未辦理過戶？）當初我是用現金4 萬6 買的，買回
    去發現該車問題很多，身上的錢不夠，還未過戶」、「（有
    與車主聯絡？）上個月有，我們協調我每月還他5 千元。」
    等語（見本院100 年8 月30日訊問筆錄），經核與異議人聲
    明異議狀所述大致相符，並有汽車買賣合約書1 份在卷足憑
    （見本院卷第6 頁），可徵異議人於99年2 月25日即將其所
    有之車號3428-YT 號自用小客車出售予證人曾裕星，並於同
    日先行將該車交付給曾裕星占有使用。據此，上開車輛於前
    揭時間既已出售並交付予曾裕星占有使用，則異議人顯未能
    占有使用該車，亦無從出借他人使用。由上各情以觀，可知
    前揭車輛雖迄未辦理過戶手續，至今仍登記在異議人名下，
    然按一般之車籍登記車主資訊部分，係為便利主管機關之行
    政管理而設，尚不得逕以此取代所有權歸屬之實質認定（臺
    灣高等法院98年度交抗字第1922號裁定意旨參照），足認本
    件違規車輛名義上雖登記為異議人所有，惟自99年2 月25日
    至100 年7 月間異議人並非該車輛之實際占有人，對於該車
    輛亦無事實上之支配管領能力，是其主觀應無違反上開規定
    之故意。
(三)、又本條例之處罰，受舉發違反道路交通管理事件之受處罰人
    ，認為受舉發之違規行為應歸責他人者，應於舉發違反道路
    交通管理事件通知單應到案日期前，檢附相關證據及應歸責
    人相關證明文件，向處罰機關告知應歸責人，處罰機關應即
    另行通知應歸責人到案依法處理。逾期未依規定辦理者，仍
    依本條例各該違反條款規定處罰。」道路交通管理處罰條例
    第85條第1 項固定有明文。惟依上開規定之文義，受處分人
    「逾期未依規定辦理」之效果，係處罰機關「仍依本條例各
    該違反條款規定處罰」，並未指發生失權之效果。且觀諸上
    開規定修正之立法理由，亦未表示逾期未告知即生失權效果
    。況若舉發通知單送達受處分人時，已逾通知單所定之到案
    期日，則因未符合道路交通管理處罰條例第85條第1 項規定
    ，即未生失權之效果。如此一來，將使有無失權之效果取決
    於舉發通知單送達之遲速，如送達在到案期日前者，即生失
    權效果；送達在到案期日後者，即不生失權效果，顯失公平
    。如認受處分人有在期限前提出證明之義務，違反則「產生
    失權之效果」，不得再申請轉罰，無異剝奪受處分人得舉證
    免罰之權利，應有法律明文始能為之（臺灣高等法院暨所屬
    法院97年法律座談會刑事類提案第41號研討結果參照）。申
    言之，本條項規定應僅屬處罰機關得為實體上處罰之依據，
    並課予受處罰人適當舉證之義務，縱有違反亦不生失權之效
    果；處罰機關於裁決前，乃至法院聲明異議程序中，仍應依
    違規事實是否存在、有無可歸責原因及責任條件等情，為實
    體上之判斷。查本件既為逕行舉發，依前揭道路交通管理處
    罰條例第7 條之2 之規定，係以汽車所有人為舉發對象；而
    上開車輛於自99年2 月25日至100 年7 月間係出售及交付予
    證人曾裕星，業如前述，是前開期間異議人並非該車輛之實
    際所有人，自無從掌握該車之實際使用狀況，於該本件違規
    情節實難歸責於異議人。準此，原處分機關自不得以其未能
    依該規定提出本件應歸責人相關證明文件為由而逕以異議人
    為處罰對象甚明。從而，異議人所有上開自用小客車，於附
    表所示舉發違規時間（即99年4 月5 日至99年12月18日）既
    係由證人曾裕星占有、使用，則該車於上開違規時點遭舉發
    違規時，異議人已非該車之事實上管領人，前開違規事實非
    異議人所為甚明，原處分機關自不能僅因異議人未提出本件
    應歸責人相關證明文件為據，而逕以異議人為應受歸責之裁
    罰對象。
五、綜上所述，就原處分機關所為如附表所示之處分，因異議人
    於該舉發通知單所載之違規時間即99年4 月5 日至99年12月
    18日並非前揭自小客車之實際所有人，亦非駕駛人，自不應
    受處罰，原處分機關未察，認異議人有前述違規行為之歸責
    事由據以裁罰，自有未洽。是異議人之異議為有理由，應由
    本院將原處分撤銷，改諭知異議人不罰，以資適法。
六、據上論斷，應依道路交通管理處罰條例第87條第2 項，道路
    交通事件處理辦法第19條前段，裁定如主文。
中    華    民    國   100    年    8     月    31    日
                  交通法庭  法  官  周靜妮
以上正本證明與原本無異。
如不服本裁定應於送達後5 日內向本院提出抗告狀。
                            書記官  巫  穎
中    華    民    國   100    年    8     月    31    日
附表：
┌──┬─────┬──────┬──────┬───────┬────┬──────┬──────┬───────┐
│編號│違規單號碼│裁決書號碼  │違規條款    │違規事實      │裁罰金額│違規時間    │  違規地點  │協助舉發單位  │
├──┼─────┼──────┼──────┼───────┼────┼──────┼──────┼───────┤
│ 1  │ZHA158374 │54-ZHA158374│第33條第1項 │汽車行駛高速公│3,000元 │99年4 月5日 │國道3號北向 │國道公路警察局│
│    │          │            │第1款       │路速度超過規定│        │            │284.1公里   │第八警察隊古坑│
│    │          │            │            │最高速限（未滿│        │            │            │分隊          │
│    │          │            │            │20 公里）     │        │            │            │              │
├──┼─────┼──────┼──────┼───────┼────┼──────┼──────┼───────┤
│ 2  │1S0000000 │54-1S0000000│第56條第2項 │在道路收費停車│  300元 │99年10月28日│臺南市○○路│臺南市政府交通│
│    │          │            │            │處所停車經催繳│        │            │            │局            │
│    │          │            │            │不依規定繳費  │        │            │            │              │
├──┼─────┼──────┼──────┼───────┼────┼──────┼──────┼───────┤
│ 3  │ZCB194662 │54-ZCB194662│第33條第1項 │汽車行駛高速公│3,000元 │99年12月18日│國道1號北向 │國道公路警察局│
│    │          │            │第1款       │路速度超過規定│        │            │224.9 公里  │第三警察隊員林│
│    │          │            │            │最高速限（未滿│        │            │            │分隊          │
│    │          │            │            │20 公里）     │        │            │            │              │
├──┼─────┼──────┼──────┼───────┼────┼──────┼──────┼───────┤
│ 4  │AC0000000 │54-AC0000000│第40條      │汽車駕駛人行車│1,600元 │99年12月12日│臺北市○○路│臺北市政府警察│
│    │          │            │            │速度，超過規定│        │            │4段往北     │局交通警察大隊│
│    │          │            │            │之最高時速（未│        │            │            │              │
│    │          │            │            │滿20公）里    │        │            │            │              │
├──┼─────┼──────┼──────┼───────┼────┼──────┼──────┼───────┤
│ 5  │1S0000000 │54-1S0000000│第56條第2項 │在道路收費停車│  300元 │99年11月9日 │臺南市○○路│臺南市政府交通│
│    │          │            │            │處所停車經催繳│        │            │            │局            │
│    │          │            │            │不依規定繳費  │        │            │            │              │
└──┴─────┴──────┴──────┴───────┴────┴──────┴──────┴───────┘